【裁判字號】    92,交上易,491
【裁判日期】    921114
【裁判案由】    過失傷害
【裁判全文】
臺灣高等法院刑事判決                          九十二年度交上易字第四九一號
    上  訴  人  臺灣板橋地方法院檢察署檢察官
    被      告  甲○○
右上訴人因被告業務過失傷害案件，不服臺灣板橋地方法院九十二年度交易字第二一
三號，中華民國九十二年八月二十日第一審判決（起訴案號：臺灣板橋地方法院檢察
署九十一年度偵字第一○四一二號），提起上訴，本院判決如左：
    主  文
上訴駁回。
    理  由
一、公訴意旨略以：被告甲○○係三重客運汽車股份有限公司（下稱三重客運公司）
    司機，為從事駕駛業務之人，於民國九十年十一月十四日晚上七時許，駕駛車牌
    號碼ＦＡ─四六○號營業大客車，沿臺北縣板橋市○○街，由臺北市往臺北縣板
    橋市○○街方向行駛，途經臺北縣板橋市○○街十四號前交岔路口，理應注意車
    輛行駛時，駕駛人應注意車前狀況，隨時採取必要之安全措施及汽車行駛至交岔
    路口，轉彎車應先停車讓直行車先行，並遵守左右均無人車再行進。而依當時情
    形，又無不能注意之情事，竟疏於注意，於通過上開交岔路口時，貿然未留意左
    右人車狀況或按鳴喇叭警示人車或注意路況，隨時為停車之準備，適同一時地，
    被害人羅金城疏於注意騎乘腳踏車，由臺北縣板橋市○○街往南雅南路方向逆向
    騎駛，被告見狀雖施踩煞車已不及，仍然輕碰被害人腳踏車，致被害人之人車倒
    地後，受有頭部外傷、蜘蛛網膜下腔出血、大腦額葉小量血腫等傷害，迄今無法
    言語。案經被害人之子乙○○訴請偵辦，因認被告涉有刑法第二百八十四條第二
    項後段之業務過失致重傷害罪嫌。
二、按犯罪事實應依證據認定之，無證據不得認定其犯罪事實；不能證明被告犯罪者
    ，應諭知無罪之判決，刑事訟訴法第一百五十四條第二項、第三百零一條第一項
    分別定有明文。又刑事訴訟法上所謂定犯罪事實之證據，係指足以認定被告確有
    犯罪行為之積極證據而言，該項證據自須適合於被告犯罪事實之認定，始得作為
    斷罪之資料，而認定不利於被告之事實，須依積極證據，苟積極證據不足為不利
    於被告事實之認定時，即應為有利於被告之認定，更不必有何有利之證據，有最
    高法院二十九年上字第三一○五號、三十年上字第四八二、八一六號判例可資參
    照。且刑事訴訟上證明之資料，無論其為直接證據或間接證據，均須達於通常一
    般之人均不致於有所懷疑，而得確信其為真實之程度，始得據為有罪之認定，若
    其關於被告是否犯罪之證明未能達此程度，而有合理性懷疑之存在，致使無從形
    成有罪之確信，根據「罪證有疑、利於被告」之證據法則，即不得遽為不利被告
    之認定，亦有最高法院七十六年度台上字第四九八六號判例足參。
三、被告於本院審理期日未到庭，前經訊問時堅決否認有何業務過失傷害犯行，辯稱
    ：其是順著單行道行駛，看到被害人時，被害人正騎著腳踏車由北往南逆向過來
    。其於看到被害人在路口沿著路緣有弧度的地方，即已將車完全停下來，但被害
    人仍然一直騎過來，其就按喇叭示警，詎被害人即在其車頭前面跌倒，並未撞到
    其所駕車輛等語。
四、經查：
（一）有關被害人如何倒地之情形，業據證人陳忠廷於偵查中結證稱：「我當時是開
      計程車，我從公園過來直行，甲○○迴轉，騎腳踏車的人是逆向過來，公車有
      停下來並按喇叭，羅金城的車倒下，撞到甲○○的車，他倒下時沒有看到流血
      ，我借手機給甲○○叫救護車」等語（見第一○四一二號偵查卷第十九頁反面
      、第二十頁），參酌證人楊志宏警員於原審證稱：於接獲報案後到達現場，當
      時有點下雨，傷者已被送到醫院，於測量現場後始將腳踏車移開，不記得腳踏
      車有明顯受損（見原審卷第四五至四六頁），復對照經警製作之道路交通事故
      補充資料表，被告所駕駛之營業大客車並無任何損壞及刮痕（見第一七六二一
      號偵查卷第十一頁）。再依車禍發生後到場警員所拍攝現場照片（見第一七六
      二一號偵查卷第十九至二四頁）及道路交通事故調查報告表（見偵查卷第九頁
      ），顯示事故發生之地點係被告駕駛營業大客車經迴轉道至北上單行道，而被
      害人腳踏車倒地位置車頭朝南車尾在北，與行車方向相反等情，可見被害人當
      時係逆向行進。由上開跡證以觀，被告所辯：發現被害人騎乘腳踏車逆向行駛
      過來，其即停車按喇叭，但被害人仍一直騎過來，自行倒下等情非屬無據。
（二）雖檢察官於九十二年二月十日前往臺北市立和平醫院勘驗被害人之傷情，經詢
      問診治醫師許堅毅稱：「（羅金城受傷部位在何處？）在後腦勺部位有二╳三
      公分、右小腿有擦傷、腦部有出血，其他沒有傷」「（送來時會說話否？）會
      ，有說騎腳踏車被撞」（見第一○四一二號偵查卷第五十頁）。然證人許堅毅
      醫師僅係聽聞被害人說「騎腳踏車被撞」，並未實際在場目睹，上開所謂「騎
      腳踏車被撞」不過被害人本身就受傷原因之主訴。且依卷附現場照片觀之，被
      害人腳踏車之倒地位置係在被告所駕營業大客車前面車身下方，腳踏車前開與
      營業大客車前方車頭下緣接觸（見第一七六二一號偵查卷第二一至二四頁），
      則所謂「騎腳踏車被撞」，係被碰撞而跌倒或因本身失衡滑倒而碰到營業大客
      車？仍應綜合事證判斷，自非僅憑被害人曾向醫師所為前開一語，即片面推論
      受傷倒地之原因即係被告駕車不慎撞及。而被害人受有上開傷勢，亦僅能證明
      確於騎腳踏車後倒地，尚難遽認被害人確有遭被告駕駛之車輛擦撞之情事。
（三）本件經臺灣省臺北縣區車輛行車事故鑑定委員會鑑定結果，亦認為：「依證人
      之證詞及車損研判，腳踏車逆向行駛倒地之前，公車應該未撞擊腳踏車之可能
      性較高」，有該會九十一年十二月三十日北鑑字第九一一五七七號函附鑑定意
      見書在卷可參（見第一七六二一號偵查卷第三七至三八頁）。是被告已盡相當
      之注意義務停車，仍無法預見被害人逆向騎駛而跌倒之突發狀況，自難遽指有
      何過失。至告訴人即被害人之子乙○○及告訴代理人吳昭菊雖一再指訴被告駕
      駛營業大客車因過失擦撞被害人羅金城所騎乘之腳踏車，惟其等於事故發生當
      時並未在現場，所為指訴不過個人推測之詞。又告訴人指稱被告於醫院中表示
      願負責賠償責任，然一般駕駛人於車禍發生後為上述表示之原因甚多，例如其
      談話中設有前題（如有過失才賠償）、基於道義上責任、息事寧人、隨口承諾
      或敷衍等因素，自不因此即可認定被告有過失。此外復查無其他積極證據足資
      證明被告有何公訴人所指之過失傷害犯行，自屬不能證明其犯罪。
（四）至公訴人上訴指被告駕車經過該處，因按鳴喇叭致被害人驚慌而倒地受傷，何
      能謂無過失？惟被害人騎乘腳踏車逆向行駛，被告雖已停車，仍無法防止結果
      之發生，且依道路交通安全規則第九十二條第一項第三款之規定，遇有緊急或
      危險情況時，得按鳴喇叭，則被告查覺被害人前來時按鳴喇叭示警，實屬正當
      合理之反應措施。況檢察官於起訴書亦記載：「：：：竟疏於注意，於通過上
      開交岔路口時，貿然未留意左右人車狀況或『按鳴喇叭警示人車或注意路況』
      ，隨時為停車之準備：：：」，認被告應按鳴喇叭為盡注意義務之方法之一。
      然於原審判決被告無罪之後，反而以被告不應按鳴喇叭作為上訴理由，其立場
      先後明顯矛盾，尤無足採。
五、原審依調查證據之結果，斟酌全辯論意旨，認被告犯罪不能證明，依法為無罪之
    諭知，經核並無不合。公訴人提起上訴，指被告應負過失傷害罪責，指摘原判決
    不當云云，為無理由，應予駁回。
六、被告經合法傳喚，無正當理由不到庭，爰不待其陳述，逕行判決。
據上論斷，應依刑事訴訟法第三百六十八條、第三百七十一條，判決如主文。
本案經檢察官郭弘佑到庭執行職務。
中      華      民      國    九十二    年     十一     月     十四     日
                              臺灣高等法院交通法庭
                                  審判長法  官  楊  照  男
                                        法  官  陳  炳  彰
                                        法  官  王  詠  寰
右正本證明與原本無異。
不得上訴。
                                        書記官  駱  麗  君
中      華      民      國    九十二    年     十一     月     十四     日


司法院資訊處製作；財團法人民間司法改革基金會備份。
